【裁判字號】    95,上訴,103
【裁判日期】    950411
【裁判案由】    妨害自由等
【裁判全文】
臺灣高等法院高雄分院刑事判決         95年度上訴字第103號
上  訴  人  臺灣高雄地方法院檢察署檢察官
上  訴  人  乙○○
即  被  告
選任辯護人  吳永茂  律師
被      告  丙○○
選任辯護人  吳永茂  律師
上列上訴人等因被告妨害自由等案件，不服臺灣高雄地方法院94
年度訴字第1451號中華民國94年12月8日第一審判決（起訴案號
：臺灣高雄地方法院檢察署93年度偵字第7623號），提起上訴，
本院判決如下：
    主  文
原判決關於乙○○被訴妨害自由部分撤銷。
乙○○共同以非法方法，剝奪他人之行動自由，處有期徒刑參月
，如易科罰金，以參佰元折算壹日。
其他上訴駁回。
    事  實
一、甲○○與乙○○之父親丙○○間存有借貸關係，因故未能依
    約償還所積欠之款項。於民國92年12月31日上午10時許，甲○○因欲將其先前停放在乙○○位於高雄市○○區○○街15
    巷工地內之貨車開走，而在該工地內遇到乙○○，2 人乃因
    上開債務糾紛而生口角，詎乙○○竟基於傷害之犯意，出手
    毆打甲○○，致甲○○受有右側頭皮挫傷、耳後血腫（3 ×
    3 公分）之傷害。乙○○見甲○○未有償債之意，乃與綽號
    「阿喜」之不詳姓名成年男子，另行起意，共同基於非法剝
    奪他人行動自由之犯意，於同日上午10時50分許，共同強押
    甲○○進入乙○○所有車牌號碼1588-GN 號休旅車，開往乙○○姐夫蔡沂樺（另為不起訴處分確定）在高雄市○○區○○路193 巷13號2 樓之住處進行談判，約於同日上午11時許
    到達蔡沂樺家中，並旋將甲○○帶往2 樓談判，迄於當日下
    午3時 許，乙○○因見甲○○有嘔吐冒冷汗現象，始由乙○○前往上述工地將甲○○所有之貨車開至上述金山路193 巷
    13號，再交由甲○○開回家，妨害甲○○之行動自由長達4
    小時。
二、案經甲○○訴由高雄縣政府警察局岡山分局移送臺灣高雄地
    方法院檢察署檢察官偵查起訴。
    理  由
甲、程序方面：
一、按被告以外之人於審判外之言詞或書面陳述，除法律有規定
    者外，不得作為證據，刑事訴訟法第159 條第1 項定有明文
    。又被告以外之人於審判外之陳述，雖不符前4 條之規定，
    而經當事人於審判程序同意作為證據，法院審酌該言詞陳述
    或書面陳述作成時之情況，認為適當者，亦得為證據。當事
    人、代理人或辯護人於法院調查證據時，知有第159 條第1
    項不得為證據之情形，而未於言詞辯論終結前聲明異議者，
    視為有前項之同意，刑事訴訟法第159 條之5 亦定有明文。
    本件告訴人甲○○、證人蔡沂樺、吳珮榕於警詢中之陳述，
    為被告以外之人於審判外之言詞陳述，而卷附告訴人於劉光
    雄醫院、行政院國軍退除役官兵輔導委員會高雄榮民總醫院
    （下稱高雄榮民總醫院）之病歷資料、劉光雄醫院94年9 月
    28日岡劉醫字第940905號函（含診斷證明書）、中央健康保
    險局高屏分局94年9 月30日健保高醫字第0940047265號函所
    附資料、高雄榮民總醫院94年9 月30日高總管字第09400104
    01號函，則係被告以外之人於審判外之書面陳述，而公訴人
    、被告2 人及被告乙○○之辯護人，就上開言詞及書面陳述
    ，並未於本院審理過程中聲明異議，並同意將上開書面陳述
    作為證據，本院並審酌前開言詞及書面陳述作成時之情況均
    屬正常，且與本案相關之待證事實具有關連性，認適當作為
    證據，依前開刑事訴訟法第159 條之5 之規定，認上開陳述
    均具有證據能力。
二、次按，被告以外之人於偵查中向檢察官所為之陳述，除顯有
    不可信之情況者外，得為證據，刑事訴訟法第159 條之1 第
    2 項定有明文。本件證人蔡沂樺於檢察官偵查中以被告身分
    所為之供述內容（是此部分無令其具結之問題），及證人吳
    珮榕於檢察官偵查中所為之證述內容，經原審提示後，公訴
    人、被告2人及辯護人對其證據能力不爭執，並無顯有不可
    信之情況，且與本案相關之待證事實具有關連性，自應具有
    證據能力。
三、另按，證人依法應具結而未具結者，其證言不得作為證據，
    刑事訴訟法第158 條之3 固定有明文，而此一規定乃係基於
    所謂嚴格證明法則之要求，亦即法定之證據方法須經由法定
    之調查程序（證人之具結即屬法定調查程序）後，該項證據
    方能取得證據能力，然於刑事訴訟程序中，並非所有之事項
    均須適用嚴格證明法則，而僅係於認定犯罪事實及法律效果
    時，方有所謂嚴格證明法則之要求，故就適用自由證明法則
    之事項，證人未經具結之證詞，仍應具有證據能力。本件告
    訴人於檢察官偵訊中所為之陳述，雖未經具結以擔保其證詞
    係據實陳述，且亦無依法不得令其具結之情形，然若以該陳
    述作為證明其他證據證明力之彈劾證據，要屬自由證明範圍
    ，揆諸上開說明，應不受刑事訴訟法第158 條之3 規定之限
    制。
四、本件證人吳宗儒於偵訊及原審審理中所為之證述內容，係聽
    聞另一證人李土城陳述所得之資訊，要非本於其自身所見所
    聞而來，業據證人吳宗儒陳明在卷（見原審卷第106頁），
    顯屬傳聞證據，且被告乙○○之辯護人對此等陳述之證據能
    力，亦於原審及本院審理中表示異議，故證人吳宗儒於偵訊
    及原審審理中所為之前開陳述，並無證據能力。至證人李土
    城於偵訊中所為之證述內容，關於其所知悉之被告乙○○與
    告訴人間之訴訟糾紛，係聽聞被告乙○○陳述所得之資訊，
    並非本於其自身所見所聞而來，固屬傳聞證據無誤，然其證
    述關於在92年12月31日見聞被告乙○○與告訴人之糾紛狀況
    等情，則係本於其自身所見所聞而來，是被告乙○○之辯護
    人於原審雖以證人李土城所為證述全屬傳聞證據，而主張其
    無證據能力，然關於證人李土城所己見己聞部分，辯護人上
    開主張即無可採，本院並審酌證人李土城於偵訊中所為之該
    等證述，業經其具結擔保其證詞之真實性，且查無何顯有不
    可信之情況，並與本案相關之待證事實具有關連性，依上開
    刑事訴訟法第159條之1第2項規定，自應具有證據能力。
乙、實體方面：
壹、有罪部分：
一、訊據被告乙○○固不否認其父親丙○○與告訴人間有債務糾
    紛，且其於上開時、地有與告訴人發生口角之事實，然矢口
    否認有何傷害、妨害自由之犯行，辯稱：案發當時，我雖有
    與告訴人發生爭執，但我並未出手毆打告訴人，亦未強擄告
    訴人上車，而是告訴人自願己坐我的車，要到我姊夫蔡沂樺
    住處察看大理石滲水的狀況，並無傷害、妨害自由之事實云
    云。然經上開傷害、妨害自由之犯罪事實，業據告訴人甲○○於警、偵訊、原審及本院審理中證述綦詳，並提出案發當
    日至劉光雄醫院就診之診斷證明書記載：右側頭皮挫傷、耳
    後血腫（3 ×3 公分）之傷害及自訴於92年12月31日上午遭
    人打傷等語（見原審卷第130 頁背面），參酌證人即案發當
    日在現場工作之李土城於偵查中證稱：當時我正要去拿礦泉
    水，看到乙○○與告訴人吵得很凶，乙○○並拉住甲○○之
    衣領將其推向牆壁，我遂向乙○○說不要這樣，之後我拿了
    礦泉水就回到工作地點繼續工作，但我沒有看到乙○○打告
    訴人等語（見偵查卷第123 頁），可知被告乙○○與告訴人
    甲○○於案發之時，2 人間非僅有口角糾紛，而已有肢體上
    之衝突，再衡以告訴人於就診之時，即表示係遭人毆打成傷
    ，然並未隨即提出本件告訴，而係在近1 個半月後方提告訴
    ，益徵其就此部分之傷害，要非特意製造虛偽傷勢而用以誣
    指被告乙○○，又被告乙○○於告訴人甲○○受傷後，猶以
    其所有車牌號碼1588─ＧＮ號休旅車載告訴人前往高雄市○○區○○路193 巷13號2 樓，以告訴人受傷之情況下，焉有
    可能自願隨被告前往，故告訴人甲○○所指訴係遭強押前往
    ，應非虛構，是被告乙○○前開所辯，顯係事後卸責之詞，
    殊無足採，此部分事證明確，被告乙○○上開傷害、妨害自
    由之犯行，洵堪認定。
二、至告訴人於原審審理中具狀稱：我因被乙○○毆打，尚受有
    頸椎第五、六節及第七、八節椎間盤突出症之傷害云云。然
    依上開劉光雄醫院診斷證明書之記載，告訴人並未受有此等
    傷害，且經原審函詢劉光雄醫院結果，該院於診斷之時，亦
    未發現告訴人有前開病狀，有該院94年9月28日岡劉醫字第
    940905號函附卷可稽（見原審卷第128頁），而告訴人係於
    93年2月間至高雄榮民總醫院就診時，方發現有此一病症，
    業據告訴人自陳明確（見偵卷第83頁），並有高雄榮民總醫
    院94年9月30日高總管字第0940010401號函在卷足佐（見原
    審卷第131、132頁），距遭被告乙○○毆打之時已久，且無
    其他證據證明與被告乙○○之上開毆打行為有何相關，復參
    以告訴人於先前多次之警詢、偵訊中，均未提及因被告乙○○之毆打而有此一傷勢，直至93年11月15日之檢察官偵訊中
    方為第一次主張，則其倘因被告乙○○毆打而受有此一傷害
    ，衡以一般常情，其當於此前之警詢、偵訊中即就此部分傷
    害一併提出告訴，是告訴人之行止亦與一般常情不符。綜上
    ，告訴人所受「頸椎第五、六節及第七、八節椎間盤突出症
    」之傷害，要難認係被告乙○○所造成，而此亦為公訴人所
    肯認而未予起訴，附此敘明。另告訴人於警詢、偵訊及原審
    審理中均陳稱：於92年12月31日，參與毆打之人除乙○○外
    ，尚有另一名綽號「阿喜」之成年男子云云，然與證人李土
    城所證述：我於案發當時，未見到丙○○等語（見偵卷第82
    頁）不符，且依告訴人所稱遭毆打之情節，亦較其所提出之
    診斷證明書嚴重甚多，告訴人上開指訴顯有瑕疵。按告訴人
    、證人之陳述有部分前後不符，或相互間有所歧異時，究竟
    何者為可採，法院仍得本其自由心證予以斟酌，非謂一有不
    符或矛盾，即應認其全部均為不可採信；尤其關於行為動機
    、手段及結果等之細節方面，告訴人之指陳，難免故予誇大
    ，證人之證言，有時亦有予渲染之可能；然其基本事實之陳
    述，若果與真實性無礙時，則仍非不得予以採信（最高法院
    著有74年臺上字第1599號判例可參）。告訴人就被告乙○○
    前揭傷害犯行之指訴內容，要與其他證據資料所示情狀相符
    ，業經論述如前，是其雖就參與犯罪之人數及犯罪情節有所
    誇大，然揆諸上開判例意旨，仍應認其所為之上揭證述內容
    可採，附此敘明（至告訴人其餘陳述何以未可採信，被告乙○○因而未有如公訴意旨所指與他人共犯上開傷害犯行等情
    ，均詳後論述）。
三、核被告乙○○所為，係犯刑法第277條第1項之傷害罪及第30
    2條第1項之妨害自由罪，其就上述妨害自由罪與綽號「阿喜
    」之成年男子間，有犯意聯絡與行為分擔，皆係共同正犯，
    又其所犯上開2罪，犯意各別，行為互殊，應分論併罰。
四、原審就被告乙○○被訴傷害罪部分，因而適用刑法第277條
    第1項、第41條第1項前段，罰金罰鍰提高標準條例第1條前
    段、第2條之規定，並審酌被告乙○○因故與告訴人發生爭
    執，竟不思以理性方式解決問題，率然出手毆打告訴人，實
    欠缺法治觀念，且迄今未與告訴人達成和解，而對告訴人為
    合理之賠償，並於犯後否認犯行，態度難認良好，惟念及其
    尚無任何犯罪經論罪科刑之紀錄，且告訴人身體所受傷害程
    度尚非嚴重等一切情狀，量處拘役30日，並諭知如易科罰金
    ，以300 元折算1 日；其認事用法，均無不合，量刑亦屬允
    當，被告上訴意旨，否認犯罪，公訴人循告訴人甲○○之請
    求，以原審量刑過輕提起上訴，一致指摘原判決此部分不當
    ，均無理由，應予駁回。
五、原審對被告乙○○被訴妨害自由部分，未為詳察，遽為其無
    罪之諭知，尚有未合，公訴人上訴意旨，指摘原判決此部分
    不當，為有理由，應由本院將原判決關於被告乙○○被訴妨
    害自由部分，予以撤銷改判；審酌被告乙○○因告訴人積欠
    債務未還，方以此犯罪之方式解決，手段固有不當，動機尚
    不無可恕等一切情狀，量處有期徒刑3月，並諭知易科罰金
    之折算標準。
六、公訴意旨另以：告訴人甲○○於上開時、地，除遭被告乙○○毆打致受有右側頭皮挫傷、耳後血腫（3×3公分）之傷害
    外，在當天另因被告毆打而受有腦震盪之傷害。就此部分事
    實，公訴人主要係以告訴人於警詢中指訴：當天下午，我腦
    震盪發作，並有嘔吐之現象云云（見警卷第5頁）為主要依
    據，然告訴人於當日至劉光雄醫院就診後所開立之診斷證明
    書，並未記載告訴人有此等病狀，且經原審向中央健康保險
    局高屏分局調取告訴人該段期間之就診紀錄（見原審卷第13
    3至139頁），及向劉光雄醫院調閱告訴人該段期間之病歷資
    料（見原審卷第67至70頁），亦未發現告訴人有因腦震盪求
    診之情形，是尚難認告訴人因被告乙○○上開犯行，另受有
    腦震盪之傷害，惟此部分公訴人認與被告上開傷害犯行，具
    有接續犯之實質上一罪關係，爰不另為無罪之諭知。
貳、無罪部分：
一、公訴意旨另以：(一)被告丙○○、乙○○與告訴人有前開借款
    糾紛，於92年12月31日上午10時許，在高雄市○○區○○街
    15巷之工地內，被告2 人及1 名綽號「阿喜」（真實年籍、
    姓名不詳）之成年男子，共同基於妨害他人行使權利、傷害
    之犯意聯絡，邀約告訴人乘坐乙○○所駕駛之車牌號碼1588
    -GN號休旅車前往他處進行談判，甫上車之際，綽號「阿喜
    」之人，即趁機自後座將告訴人所有之皮包搶走，惟告訴人
    隨即將之奪回並匆忙下車，被告丙○○見狀即下車並自後將
    告訴人抱住，而由被告乙○○抓住告訴人之前襟，並徒手毆
    打告訴人之後腦勺，另綽號「阿喜」之人則徒手自告訴人側
    面毆打其腰部及胸部，致告訴人受有腦震盪之傷害，乙○○
    並喝令告訴人將該有密碼鎖住之皮包打開並取走皮包內之現
    金新臺幣（下同）30萬元，妨害告訴人對該皮包及30萬元現
    金所有權之行使。隨後，乙○○仍承前傷害之犯意，繼續徒
    手毆打告訴人，致其疼痛無法承受而蹲到地上，並受有右側
    頭皮挫傷、耳後血腫等傷害，詎被告乙○○仍不罷手，復另
    行基於恐嚇之犯意，進入工地內取出1支鐵棍，且揚言要將
    告訴人打死、打到殘廢等語，致告訴人心生畏懼，惟經被告
    丙○○阻擋並稱說打過就好了，被告乙○○始未繼續毆打告
    訴人。但被告丙○○思及債權仍未滿足，乃與被告乙○○及
    綽號「阿喜」之人，另行起意，共同基於非法剝奪他人行動
    自由之犯意，於同日上午10時50分許，共同強押告訴人進入
    上開休旅車，開往蔡沂樺（另為不起訴處分確定）位於高雄
    市○○區○○路193巷13號2樓之住處進行談判，約於同日上
    午11時許到達蔡沂樺家中，並旋將告訴人帶往2樓談判，迄
    於當日下午3時許，被告丙○○因見告訴人有嘔吐冒冷汗現
    象，始由乙○○前往上述工地將告訴人所有之貨車開至上述
    金山路193巷13號，再交由告訴人開回家，妨害告訴人之行
    動自由長達4小時；(二)被告乙○○因仍未索回告訴人積欠之
    債款，復於93年2月11日夜間7時許，夥同綽號「阿喜」之人
    ，共同前往告訴人所經營位於高縣梓官鄉○○路101號之德
    潤機械公司內，約告訴人前往高雄縣梓官國小前就相關債務
    問題進行談判，被告乙○○並另行基於恐嚇、妨害他人行使
    權利之犯意，出言恐嚇告訴人稱：「如果不把車子交給我，
    你就會像12月31日那樣被毆打」等語，致告訴人心生恐懼，
    當場將其所有之車牌號碼YE-8339號自用小客車交與乙○○
    開走，妨害告訴人對該自用小客車所有權之行使。因認被告
    丙○○涉犯刑法第304條第1項之強制罪嫌、同法第277條第1
    項之傷害罪嫌及同法第302條第1項之剝奪他人行動自由罪嫌
    ，被告乙○○則除犯前開傷害妨害自由罪外，另涉犯刑法第
    304條第1項之強制罪及同法第305條之恐嚇危害安全罪嫌。
二、按犯罪事實，應依證據認定之，無證據不得認定犯罪事實。
    又不能證明被告犯罪者，應諭知無罪之判決，刑事訴訟法第
    154條第2項、第301條第1項分別定有明文。次按，認定犯罪
    事實所憑之證據，雖不以直接證據為限，間接證據亦包括在
    內，然而無論直接證據或間接證據，其為訴訟上之證明，須
    於通常一般人均不致有所懷疑，而得確信其為真實之程度者
    ，始得據為有罪之認定，倘其證明尚未達到此一程度，而有
    合理之懷疑存在時，即難遽採為不利被告之認定（最高法院
    著有76年臺上字第4986號判例參照）；又刑事訴訟法第161
    條第1項規定，檢察官就被告犯罪事實，應負舉證責任，並
    指出證明之方法。因此，檢察官對於起訴之犯罪事實，應負
    提出證據及說服之實質舉證責任。倘其所提出之證據，不足
    為被告有罪之積極證明，或其指出證明之方法，無從說服法
    院以形成被告有罪之心證，基於無罪推定之原則，自應為被
    告無罪判決之諭知（最高法院92年臺上字第128號判例參照
    ）。末按，告訴人之告訴係以使被告受刑事訴追為目的，是
    其陳述是否與事實相符，仍應調查其他證據以資審認（最高
    法院52年臺上字第1300號判例參照）。
三、公訴人認被告2人涉犯上開犯行，無非係以告訴人之指訴、
    證人吳宗儒、李土城之證詞，及被告丙○○於92年10月30日
    向原審法院聲請本票裁定強制執行之聲請狀、告訴人於劉光
    雄醫院、高雄榮民總醫院就診之診斷證明書、車牌號碼YE-
    8339號自用小客車之相片、車籍資料、高雄市政府警察局刑
    警隊鑑識組刑案現場勘察報告表，為其論罪依據。然訊據被
    告2人均堅決否認有何上開犯行，被告乙○○辯稱：92 年12
    月31日我雖有到前揭工地現場，但丙○○及綽號「阿喜」之
    人並未一同前去該處，在該工地內，我雖有與告訴人發生爭
    執，但並未恐嚇告訴人、強取告訴人30萬元現金。而93 年2
    月11日，我因為告訴人未依約代繳付貸款及載運大理石來抵
    債，故與綽號「阿喜」之人至告訴人工廠，要與告訴人商討
    債務問題，當時告訴人正好與員工在吃火鍋，向我表示說在
    該處談論債務不好看，遂以其車輛搭載我，而由綽號「阿喜
    」之人駕駛我的車子，一同到附近麵攤討論債務，後來告訴
    人自動表示要我將車子開回去作擔保，等到其載大理石給我
    抵債時，再將車子開回去，但之後告訴人就不見蹤影，找都
    找不到等語；被告丙○○則辯稱：92年12月31日，我根本未
    到前開工地，且我的手曾經受過傷，根本無法如告訴人所言
    將告訴人抱住，至於告訴人當天會前往蔡沂樺住處，是因為
    要去該處看大理石滲水的情形，我並未對告訴人為任何不法
    犯行等語。
四、公訴人所舉之上開證據中，關於被告丙○○於92年10月30日
    向原審法院聲請本票裁定強制執行之聲請狀，僅得證明告訴
    人與被告丙○○間有債務關係，而此亦為被告2人所自承，
    然此尚與被告2人是否有為上開犯行無直接相關；而關於告
    訴人於劉光雄醫院、高雄榮民總醫院就診之診斷證明書，雖
    得證明告訴人於就診時，經醫師發現有該等診斷證明書上所
    載之傷害，然該等傷害是否為被告2人及綽號「阿喜」所共
    同造成，要無從以此項證據予以證明；至關於車牌號碼YE-8
    339號自用小客車之相片、車籍資料、高雄市政府警察局刑
    警隊鑑識組刑案現場勘察報告表等證據，固得證明該車牌號
    碼YE -8339號自用小客車於案發之時為告訴人所有、該車歷
    來之處分情形及被告乙○○曾接觸該車等事實，然就被告乙○○係如何取得該車此一待證事項，仍無從以該等證據加以
    證明；此外，證人吳宗儒對於92年12月31日案發情形之證述
    ，係屬傳聞證據，且無證據能力，業已論述如上，自不得作
    為認定本件犯罪事實之依據。從而，本件所應審酌之重點，
    即在告訴人及其餘證人所為陳述內容之可信性如何，得否據
    以認定被告2人有為上開犯行。
五、就本件92年12月31日之案發情形，告訴人於原審審理中證述
    ：案發當時，我要到前開工地內將我的貨車開回來，到該工
    地時，被告2人、綽號「阿喜」之男子及蔡沂樺均在場，一
    開始，被告2人對我說有一些債務要說清楚，要帶同我去某
    處談論債務問題，我應允而與被告2人、「阿喜」共同搭上
    被告開來的休旅車，但我坐上車不久，「阿喜」突然自後方
    將我夾在腋下之皮包搶走，我見狀即又將該皮包搶回來並下
    車，此時被告2人與「阿喜」遂跟著下車，由丙○○在後將
    我衣服拉住，另乙○○在前拉住我胸襟，用拳頭一直打我後
    腦勺，而「阿喜」則以拳頭毆打伊胸部及腰部，乙○○、「
    阿喜」2人打了至少10來拳，而蔡沂樺則在一旁觀看。之後
    ，乙○○叫我將皮包之密碼鎖打開，我因為遭毆打而感到害
    怕，故依令打開皮包，乙○○乃將皮包內之30萬元強行取走
    交給「阿喜」，並將皮包放在另一輛車之後車廂，嗣乙○○
    又繼續毆打我，我因而蹲在地上，此時乙○○說乾脆要將我
    打死，並至工地內拿取1根大鋼條要攻擊我，但因丙○○之
    制止而未果，此時在工地內之包商李土城剛好走過來，見狀
    亦有出言勸阻乙○○。之後，被告2人及「阿喜」，將我押
    上前開休旅車前往蔡沂樺住處，在蔡沂樺住處內，我遭強迫
    而簽立3張面額均為500萬元之本票，嗣後因為我吐得很厲害
    ，被告等人才將我停放於工地之貨車開來，讓我開車自行離
    去云云（見原審卷第92至101頁），雖核與其先前於警詢及
    偵訊中所述內容大致相符，惟證人李土城於偵訊中證稱：92
    年12月31日當天，我僅有看到乙○○與告訴人在爭吵，並沒
    有看到丙○○，且我不認識綽號「阿喜」之人等語（見偵查
    卷第82頁），而證人蔡沂樺於原審審理中亦證述：我於92年
    12月31日，並未到前開工地等語（見原審卷第101頁），則
    就案發當時，被告丙○○、綽號「阿喜」之人及證人蔡沂樺
    有無在前揭工地現場乙節，告訴人所述已與證人李土城、蔡
    沂樺所言不相一致，再參以告訴人稱遭被告2人及綽號「阿
    喜」之人共同毆打10餘拳，且毆打部位除頭部外，並有胸部
    、腰部等處，其並因而無法承受而蹲在地上，然其當日至劉
    光雄醫院驗傷之結果，僅有右側頭皮挫傷、耳後血腫（3 ×
    3公分）之傷害，傷勢甚輕，且其身體其他部位亦無發現有
    受傷情形，則其所述遭被告丙○○及綽號「阿喜」之人共同
    毆打之情節，已難遽予採信。又證人蔡沂樺於原審審理時另
    證稱：告訴人於92年12月31日有至我住處，而告訴人到我住
    處之目的，是因為我住處的大理石工程由告訴人承包，而當
    時有潮濕之現象，故我曾交代乙○○若遇到告訴人，要請告
    訴人到我住處察看，又告訴人在我住處時，我並沒有看到告
    訴人有遭恐嚇而簽立本票之情形等語（見原審卷第101 至
    104 頁），核與其先前於警詢及偵訊中所述一致，而證人即
    在蔡沂樺住處工作之吳珮榕於原審審理中證述：告訴人於92
    年12 月31 日有到蔡沂樺住處，當時是乙○○按門鈴，我去
    開門後，乙○○再與告訴人一前一後進入屋內，我看到告訴
    人時，並未發現告訴人身上有傷勢，而我亦未看到告訴人有
    被強迫簽發本票之情形等語（見原審卷第104 、105 頁），
    亦與其在警詢及偵訊中所述內容相符，則告訴人指稱被告丙○○有參與強行押其至證人蔡沂樺住處乙節，要與證人蔡沂
    樺、吳珮榕所證述內容不符，復參以本件曾經檢察官向原審
    法院聲請搜索票而至被告2 人住居所及證人蔡沂樺上開住處
    實施搜索，均未發現告訴人所稱遭強迫而簽發之3 張本票，
    且迄今亦未見有何人持該3 張本票向告訴人主張權利，而告
    訴人於原審審理中又自承會以開立票據作為償還、擔保對被
    告丙○○欠款之方式（見原審卷第92、100 頁），則當被告
    丙○○債權未能獲致滿足時，告訴人本即會簽發票據與被告
    丙○○，是被告2 人應無另行逼迫當時無還款能力之告訴人
    簽發上開3 張本票之實益。因之，告訴人所述關於被告丙○○有參與強行押其至證人蔡沂樺住處，並遭被告2 人及綽號
    「阿喜」之人逼迫簽發3 張本票等情，亦難遽以採信。承上
    所述，告訴人所指陳內容，既有上開與證人所述不相一致及
    與一般常理相違之處，則就其所述在前開工地內遭被告2 人
    、綽號「阿喜」之人強取30萬元及遭被告乙○○恐嚇等情，
    在別無其他證據可資佐證之情形下，是否堪以採認，已非無
    疑，再參以告訴人陳稱：當日我帶至前開工地之30萬元，除
    要代乙○○繳付汽車貸款之金額外，其餘約25萬元是要給廠
    商之票款云云（見原審卷第93、100 頁），依告訴人所述，
    其於案發當日攜帶如此多之現金至前揭工地，主要係作為支
    付他人票款所用，要與被告2 人無關，是被告2 人當無從知
    悉告訴人於案發時有攜帶如此多之現金在身上，則於此情形
    下，被告2 人何以會邀集綽號「阿喜」之人到上開工地？綽
    號「阿喜」之人何以會突然出手強取告訴人皮包？被告乙○○何以非令告訴人開啟皮包不可？告訴人所述該等情節，均
    有所疑，自難遽行採認作為不利於被告2 人之認定。
六、關於本件93年2月11日之案發情形，告訴人於原審審理中證
    述：當天晚上7時許，乙○○與「阿喜」到我工廠，當時工
    廠內尚有3名員工，乙○○說要找我談事情，並要求說要到
    外面去談，我遂與渠2人便一面開車一面找到梓官國小旁一
    個麵攤，在該處時，乙○○直接要求我將車牌號碼YE-8339
    號自用小客車交出來，我一開始拒絕，因為如此一來我將無
    法做生意，但乙○○聽後就對我恫以「如果不交，就會跟12
    月31日一樣」，並使眼色表示要動手，我因為感到害怕，所
    以就將車鑰匙交給乙○○、讓乙○○將車開走，而當時我車
    內尚有公司帳冊、家裡及工廠鑰匙、玉石藝品等物品云云（
    見原審卷第92至101頁），雖核與其先前於警詢及偵訊中所
    述內容大致相符，然依告訴人所述，被告乙○○當時既特地
    要求告訴人離開工廠，何以會選擇於尚有第3人存在、性質
    上屬公眾場合之麵攤談論債務，進而恐嚇告訴人將車子交付
    ，而甘冒遭人發現、報警處理之風險？實與一般常情不符，
    顯見被告乙○○所辯：係告訴人要求至工廠外談論債務等語
    ，較為可採；再者，告訴人稱被告乙○○強取前開自用小客
    車是要用以抵償債務云云，然告訴人於偵訊中陳述：我並未
    就該自用小客車簽寫讓渡書與乙○○，又乙○○連該車要如
    何上鎖都不知道，其均將該車停放在路邊等語（見偵查卷第
    37 頁），是被告乙○○既未設法取得受讓前開自用小客車
    之書面證據，便於其日後處分該車，亦未使用該自用小客車
    作為代步工具，則其如何以該自用小客車作為債務之抵償？
    故就被告乙○○取得上開自用小客車之源由，亦以被告乙○○辯稱：該車係告訴人要我開回去作擔保，待告訴人載運大
    理石與我抵債時，再由告訴人將車開回去等語，較可採信；
    此外，告訴人稱被告強行開走前揭自用小客車時，車內尚有
    帳冊、鑰匙、玉石藝品等其他物品，惟經檢察官上開實施搜
    索之結果，亦未發現告訴人所稱之前開物品，益徵告訴人前
    開指訴無可採信，要難採作不利於被告乙○○之認定。至告
    訴人於93年2月11日晚間，有服用藥物過量而尋求自殺之情
    ，業據告訴人陳述在卷，並有告訴人於劉光雄醫院、高雄榮
    民總醫院之病歷資料在卷可稽，然告訴人既積欠他人龐大債
    務，且依高雄榮民總醫院之病歷資料（見原審卷第48頁）所
    示，其當時尚有家庭方面之紛爭存在，故可能導致告訴人尋
    求自殺之動機非僅一端，自難以此推論係因被告乙○○對其
    有不法行為，方致其有服用藥物自殺之舉動；又依前揭高雄
    榮民總醫院之病歷資料（見原審卷第46頁）所載，告訴人雖
    曾於93年2月17日向診斷醫師陳述其遭詹姓債權人暴力討債
    ，然其既於同年月13日已向高雄縣政府警察局岡山分局報警
    並陳述有遭被告乙○○為上述之不法對待，其向診斷醫師所
    為上開陳述之時間，係在指訴被告乙○○而要求警方人員依
    法究辦之後，當時其與被告乙○○即已處於對立關係，自無
    由以該陳述作為其偵審中所為陳述信憑性之佐證，附此敘明
    。
七、綜上所述，公訴人認被告丙○○涉犯強制罪、傷害罪、剝奪
    他人行動自由等罪嫌，認被告乙○○另涉犯強制罪、恐嚇危
    害安全等罪嫌所憑之證據，尚未達於通常一般之人均不致有
    所懷疑，而得確信其為真實之程度，依刑事訴訟制度「倘有
    懷疑，即從被告之利益為解釋」、「被告應被推定為無罪」
    之原則，即難據以為被告2人不利之認定。此外，復查無其
    他積極之證據，足資認定被告2人有何上開犯行，要屬不能
    證明被告2人此部分犯罪。
八、原審因而為被告2人此部分被訴部分，為無罪之諭知，經核
    尚無不合，公訴人上訴意旨，仍執陳詞指摘原判決此部分不
    當，均無理由，應予駁回。
據上論斷，應依刑事訴訟法第368條、第369條第1項前段、第364
條、第299條第1項前段，刑法第28條、第302條第1項、第41條第
1項前段，罰金罰鍰提高標準條例第1條前段、第2條，判決如主
文。
本案經檢察官沈紹嘉到庭執行職務。
中    華    民    國    95    年    4    月    11    日
                  刑事第七庭    審判長法  官  莊飛宗
                                      法  官  黃三友
                                      法  官  黃憲文
以上正本證明與原本無異。
妨害自由部分如不服本判決，應於收受本判決後10日內向本院提
出上訴書狀，其未敘述上訴理由者，並得於提起上訴後10日內向
本院補提理由書狀（均須按他造當事人之人數附繕本）「切勿逕
送上級法院」。
其餘不得上訴
中    華    民    國    95    年    4     月    12    日
                                      書記官  施耀程
附錄本件判決論罪科刑法條：
刑法第277條第1項
傷害人之身體或健康者，處3 年以下有期徒刑、拘役或1000元以
下罰金。
刑法第302 條第1項：
私行拘禁或以其他非法方法，剝奪人之行動自由者，處5 年以下
有期徒刑、拘役或3 百元以下罰金。


司法院資訊處製作；財團法人民間司法改革基金會備份。
